【裁判字號】    89,上訴,753
【裁判日期】    890229
【裁判案由】    毒品危害防制條例
【裁判全文】
臺灣高等法院臺南分院刑事判決              八十九年度上訴字第七五三號  慎股
      上  訴  人
      即  被  告  甲  ○  ○
      指定辯護人  本院公設辯護人  乙  ○  ○
右上訴人因違反毒品危害防制條例案件，不服臺灣嘉義地方法院八十七年度訴字第七
○五號，中華民國八十九年二月二十九日第一審判決（起訴案號：臺灣嘉義地方法院
檢察署八十七年度偵字第六九八九、六九九二號，併辦案號：八十七年度偵字第七五
九○號、八十八年度偵字第一五一九號），提起上訴，本院判決如左：
      主      文
原判決關於甲○○部分撤銷。
甲○○共同連續販賣第二級毒品，累犯，處有期徒刑捌年肆月。
扣案之安非他命貳拾陸小包（原總淨重參陸點貳柒陸捌公克、驗餘總淨重參陸點壹捌
零伍公克）及含有安非他命殘渣之夾鏈袋捌個均沒收銷燬之，夾鏈袋壹佰貳拾玖個、
帳單捌張、天秤壹個、黑色皮包貳個及共同販賣第二級毒品之所得新台幣貳拾柒萬壹
仟貳佰元沒收之，如全部或一部不能沒收時，以其財產抵償之。
      事      實
一、甲○○曾於民國八十四年間因妨害自由、非法吸用化學合成麻醉藥品及轉讓禁藥
    等案件，經臺灣嘉義地方法院分別判處有期徒刑八月、六月及八月確定，並定應
    執行有期徒刑一年八月，於八十四年九月二十二日始執行完畢。猶不知悔改，復
    緣林聰仁（已判刑確定）積欠甲○○債務達新台幣（下同）四萬九千元，因林聰
    仁無力支付，甲○○遂與林聰仁共同意圖營利，並基於概括之犯意聯絡及行為分
    擔，由林聰仁負責對外尋找安非他命之買主，甲○○負責記帳，林聰仁每次介紹
    買主，甲○○即在林聰仁前開欠債項下扣減一千至三千元不等，以為佣金，二人
    自八十七年九月初某日起，連續在嘉義市○○街三五五巷一號張恭賓住處、該巷
    巷口或同市○○路一二七七之十號夏威夷賓館Ｂ一一室等地，以每小包二千元、
    三千元及五千元不等之價格，販賣第二級毒品安非他命予張恭賓、黃婉婷及綽號
    「嘉文」、「佳真」等不詳姓名年籍者共二十餘人施用，前後販賣安非他命所得
    共有二十七萬一千二百元；嗣於八十七年十月十二日晚上八時十五分許止，在嘉
    義市○○○路一三二號二樓前，甲○○遇警臨檢，於經警帶回嘉義市警察局第一
    分局北鎮派出所之途中，甲○○恐為警查獲其販賣第二級毒品安非他命之犯行，
    遂將身上持有安非他命十二小包（原淨重二四．三四四三公克，驗餘淨重二四．
    二九六五公克）以手帕包裹藏置於警員張良維所駕駛之車號Ｓ６─８６９９號自
    小客車之前座下，翌（十三）日下午四時許，張良維欲開車之際，始發現座椅下
    有藏置之安非他命。又於同年十一月十日凌晨零時三十分許，再度為警於前開夏
    威夷賓館內查獲，並扣得甲○○、林聰仁所有供販賣之安非他命十四小包（原淨
    重十一．九三二五公克、驗餘淨重十一．八八四○公克）、夾鏈袋一百二十九個
    、帳單八張、天秤一個、黑色皮包二個及含有安非他命殘渣夾鏈袋八個。
二、案經嘉義市警察局第一分局報請臺灣嘉義地方法院檢察署檢察官偵查起訴及移送
    併案審理。
      理      由
一、上訴人即被告甲○○經傳訊未到庭，惟據其於原審中之供述，矢口否認有右揭販
    賣第二級毒品安非他命之犯行，辯稱：係林聰仁在幫黃銓販賣安非他命，伊僅係
    經手及負責記帳，伊個人並未販賣安非他云云。經查：
    (一)被告甲○○於警訊中已供稱：「警方查扣帳單有綽號『小雪』、『佳真』、『
      嘉文』、『豬尾』之人都是向『我們』（按即被告甲○○、共同被告林聰仁）
      購買安非他命之人，其中綽號『嘉文』之人是向我購買的，其餘的人都是林聰
      仁的朋友，由林聰仁販售給他們」等語（見警訊卷第七頁），於偵查中復供承
      ：「是林聰仁在賣，我負責記帳」、「對外是林聰仁負責，我負責內部」、「
      安非他命由二人分裝的」等語（見偵字第六九九二號卷第五頁），核與：(1)被
      告甲○○及共同被告林聰仁二人所供認「警方查獲之帳單，均係由被告甲○○
      記載」，(2)及警方於夏威夷賓館內查獲之安非他命已分裝成十四小包，並分別
      標示有二、三、五之記號，均係置於共同被告林聰仁所有之皮包等情相符。
    (二)共同被告林聰仁於警訊中亦供稱：「（問：為何甲○○的安非他命會分裝成小
      袋置於你的小皮袋內？）因為我欠他參萬伍仟元，所以他要我帶著安非他命問
      我的朋友有沒有人要購買。（帳單中『豬尾』即是我本人）」、「『嘉文』、
      『阿賓』是甲○○的朋友，『佳真』、『小雪』是我的朋友，都是他們主動至
      汽車賓館找我們購買的」、「都是他（指被告甲○○）販賣的，我介紹朋友向
      他購買，因我有向他借錢，所以如果我介紹朋友向他購買，看購買數量多少，
      他就會把欠他的錢一至三千元間扣掉」等語（見嘉市警一刑字第三○八○號警
      訊卷第十六頁反面─第十七頁），而警方查扣之帳單中確有一張係記載「豬尾
      」，且其中扣減之金額分別一千至三千元間，亦與共同被告林聰仁前開供述情
      節相符，有帳單附卷可稽（見上開警訊卷第二十五頁）。
    (三)又證人黃婉婷、張恭賓（即起訴書所指綽號「小雪」、「阿賓」之人）均於原
      審中到庭證稱：「係向被告甲○○購買安非他命」等語（見原審卷第七十六頁
      ─第七十八頁、第一○○頁反面─第一○二頁）屬實，而證人黃婉婷係共同被
      告林聰仁之朋友，證人張恭賓則係被告甲○○之友人，亦與共同被告林聰仁前
      開供述相符，是被告甲○○及共同被告林聰仁於警訊、偵查中之上開自白應堪
      信為屬實，可採為認定被告甲○○販賣第二級毒品安非他命犯行之證據。
    (四)另證人黃銓於原審中已明確證述「未曾拿過安非他命給被告甲○○、共同被告
      林聰仁」（見原審卷第一四一頁），且被告甲○○當庭亦自承無法提出證據以
      供調查，此外另查任何積極事證足以證明證人黃銓有販賣安非他命之事實，益
      證被告所謂「林聰仁係在幫黃銓販賣安非他命」之辯解，非屬真實，無可採信
      ，附此敘明。
    (五)又為警先後查獲之白色顆粒十二小包（原淨重二四．三四四三公克，驗餘淨重
      二四．二九六五公克）及白色顆粒十四小包（原淨重十一．九三二五公克、驗
      餘淨重十一．八八四○公克），經送請憲兵司令部刑事鑑驗中心鑑定結果，均
      含有甲基安非他命成份，有該中心八十八年一月五日及同年十二月十六日鑑驗
      通知書二紙在卷可稽（見原審卷第三十頁、第一四七頁）；此外，並有被告所
      有供販賣安非他命所用之夾鏈袋一百二十九個、帳單八張、天秤一個、黑色皮
      包二個及含有安非他命殘渣夾鏈袋八個。
    (六)末查，安非他命物稀價昂，為政府嚴格取締之物，來源取得不易，且價格昂貴
      ，苟被告甲○○與共同被告林聰仁於買賣過程中無利可圖，應無甘冒被移送法
      辦之危險，平白從事販賣之理，且由查扣之帳單中抬頭記載「豬尾」部分，其
      中記載有分別扣減之金額一千至三千元間，核與共同被告林聰仁之前開供述情
      節相符，顯示被告甲○○於販賣安非他命過程中，確有從中營利之意圖及事實
      ，否則其如何從販賣安非他命中扣扺共同被告林聰仁所積欠之債務？況另查扣
      之安非他命亦達二十六小包，總淨重三六‧二七六八公克，數量之多，顯超出
      其個人施用之所需，益徵被告黃昭確有買賣安非他命牟利之營利意圖及事實無
      訛。
    (七)再由扣案之帳單中所記載「進帳」金額統計結果，顯示被告甲○○與共同被告
      林聰仁販賣安非他命所得之財物，共計有二十七萬一千二百元，有該等帳單附
      於卷可稽（見上開警訊卷第二十七頁、第二十八頁）。
    綜就上情，足徵被告甲○○之否認販賣安非他命及所辯情節，係屬事後卸飾之詞
    ，無可採信，本件罪證明確，其販賣安非他命犯行，洵堪認定。至被告甲○○於
    上訴狀上聲請鑑定毒品包裝上之指紋，及盜錄與證人黃銓電話中之對話，因查被
    告甲○○確有販賣安非他命之犯行，已如前述，事實業已臻明確，核無鑑定指紋
    、盜錄電話中之對話必要，併予敘明。
二、核被告甲○○所為，係犯毒品危害防制條例第四條第二項之販賣第二級毒品罪。
    公訴人僅就被告自八十七年十一月四日起之販賣安非他命犯行起訴，惟其係自八
    十七年九月初即開始販賣安非他，此部分與起訴部分有連續犯之裁判上一罪關係
    ，應為起訴效力所及，本院自得併予審理，附此敘明。被告甲○○販賣前後之持
    有安非他命低度行為，應為販賣之高度行為所吸收，不另論罪。被告甲○○與共
    同被告林聰仁間，對於販賣安非他命犯行之實施，有犯意聯絡及行為分擔，均為
    共同正犯。又被告甲○○先後多次販賣第二級毒品安非他命之犯行，時間緊接，
    犯罪構成要件相同，顯係基於概括之犯意反覆為之，應依刑法第五十六條之規定
    論以一販賣第二級毒品罪，且除法定刑無期徒刑部分不得加重外，並就法定刑有
    期徒刑部分加重其刑。再被告甲○○曾於八十四年間因妨害自由、非法吸用化學
    合成麻醉藥品及轉讓禁藥等案件，經臺灣嘉義地方法院分別判處有期徒刑八月、
    六月及八月確定，並定應執行有期徒刑一年八月，於八十四年九月二十二日始執
    行完畢，有臺灣高等法院被告全國前案紀錄表及臺灣嘉義地方法院檢察署刑案資
    料查註紀錄表各一份附卷可稽，其於前案執行完畢後，五年內再犯本件有期徒刑
    以上之罪，係屬累犯，應依刑法第四十七條規定，除法定刑無期徒刑部分不得加
    重外，就法定刑有期徒刑部分遞加重之。
三、原審法院認被告甲○○罪證明確，予以論罪科刑，固非無見，惟查：(1)原判決事
    實欄，未明確記載被告甲○○販賣安非他命所得之具體金額，(2)按販賣第二級毒
    品之法定刑，係處無期徒刑或七年以上有期徒刑，得併科新台幣七百萬元以下罰
    金，而法定刑為無期徒刑部分，依法應不得再予加重，原判決就被告甲○○販賣
    第二級毒品罪，一併論處其係連續犯、累犯，竟僅論述「依法加重其刑」、「依
    法遞加重之」，未將不得加重之無期徒刑部分除外，(3)查毒品危害防制條例第十
    九條第一項關於犯第四條至第九條、第十二條、第十三條或第十四條第一項、第
    二項之罪者，其因犯罪所得之財物，均沒收之，如全部或一部不能沒收時，追徵
    其價額或以其財產抵償之，其追徵價額部分必須因犯上開之罪所得財物者，例如
    以房屋、黃金交易毒品者屬之，如係流通貨幣則無追徵價額之餘地，原判決竟就
    販毒所得現金，諭知「如全部或一部不能沒收時，追徵其價額」，均有未洽。被
    告上訴意旨猶執前詞，否認犯罪，雖無理由，惟原判決關於被告甲○○部分既有
    上開可議，自應由本院將原判決關於被告甲○○部分予以撤銷改判。爰審酌被告
    甲○○有違反麻醉藥品管理條例案件前科，素行不佳、犯罪之動機係貪圖販賣安
    非他命牟取暴利、販賣安非他命予他人施用、不僅戕害施用者之身心、且益滋生
    犯罪，及其等販賣安非他命之數量、金額，暨其等犯罪後之態度等一切狀，量處
    如原判決所科之有期徒刑八年四月。扣案之安非他命二十六小包（原總淨重三六
    ‧二七六八公克、驗餘總淨重三六‧一八○五公克）及含有安非他命殘渣之夾鏈
    袋八個，均係查獲之毒品，應依毒品危害防制條例第十八條第一項前段之規定沒
    收銷燬之；又扣案之夾鏈袋一百二十九個、帳單八張、天秤一個、黑色皮包二個
    ，則係被告甲○○等所有供販賣安非他命所用之物，業據被告等於警訊中供承在
    卷，及被告甲○○因共同販賣安非他命所得財物共計二十七萬一千二百元，應依
    同條例第十九條第一項之規定沒收之，其中現金二十七萬一千二百元如全部或一
    部不能沒收時，以其財產抵償之。
四、被告甲○○經合法傳喚，無正當理由不到庭，不待其陳述逕行判決。
據上論結，應依刑事訴訟法第三百六十九條第一項前段、第三百七十一條、第三百六
十四條、第二百九十九條第一項前段，毒品危害防制條例第四條第二項、第十八條第
一項前段、第十九條第一項，刑法第十一條前段、第二十八條、第五十六條、第四十
七條，判決如主文。
本案經檢察官吳忠賢到庭執行職務。
中      華      民      國    八十九    年      十      月    二十五    日
                                    臺灣高等法院臺南分院刑事第四庭
                        審判長法官  陳    義    仲
                                              法官  徐    財    福
                                              法官  蔡    崇    義
右正本證明與原本無異。
如不服本判決，應於判決送達後十日內向本院提出上訴狀，其未敘述理由者並應於提
出上訴狀後十日內向本院補提理由書（應附繕本)。
                                        法院書記官  陳    明    芬
中      華      民      國    八十九    年      十      月    二十五    日
附錄本案論罪科刑法條全文：
毒品危害防制條例第四條第二項：
製造、運輸、販賣第二級毒品者，處無期徒刑或七年以上有期徒刑，得併科新台幣七
百萬元以下罰金。


司法院資訊處製作；財團法人民間司法改革基金會備份。
